臺灣桃園地方法院刑事判決　　　　　　　　　　　　　九十三年度易緝字第一九號
　　公　訴　人　臺灣桃園地方法院檢察署檢察官
　　被　　　告　甲○○
右列被告因竊盜案件，經檢察官提起公訴（八十九年度偵字第一七五八五號），本院
判決如左：
    主  文
甲○○竊盜，處拘役伍拾日，如易科罰金，以參佰元折算壹日。
    事  實
一、甲○○於民國八十八年間在台中縣潭子鄉某處，向友人戊○○借用其所有之ＯＫ
    Ａ—三九八號重機車作為代步之用，嗣於八十九年六月間，甲○○因遷往桃園縣
    中壢市○○街二十七號五號二樓租屋處居住打工，乃將機車歸還予戊○○。詎嗣
    後甲○○因欠缺機車代步，頗覺不便，竟心生不法，而意圖為自己不法所有，於
    八十九年十一月五日中午十二時許，在台中市○○區○○路一０五之七號戊○○
    之住處前，以先前留存之上開重機車鑰匙，開啟ＯＫＡ—三九八號重機車電門後
    ，將機車發動駛離而竊取之，得手後，甲○○並將機車駛往桃園縣中壢市○○街
    二十七巷五號前停放，供己使用。嗣於八十九年十一月十三日下午五時三十分許
    ，甲○○在上處機車停放地點，欲發動機車離開之際，為埋伏警員當場查獲。
二、案經桃園縣警察局平鎮分局報請台灣桃園地方法院檢察署檢察官偵查起訴。
    理  由
一、訊據被告甲○○固不否認於上開時間、地點，在欲騎乘已經車主戊○○報失之Ｏ
    ＫＡ—三九八號重機車時，為警查獲之事實不諱，惟否認有何竊盜該部重機車之
    犯行。辯稱：ＯＫＡ—三九八號重機車是一個叫「雷蒙‧蔡」的人，於八十八年
    時在台中借給我的，因為他向我借八千元，所以就借車給我騎，沒有說何時要還
    他，借車時他沒有給我行照，只有給我機車保險卡和機車鑰匙。我借這輛車有一
    年多，借車後不曾把車還給他云云。經查：
（一）ＯＫＡ—三九八號重機車原為戊○○所有，而於八十九年十一月五日中午十二
      時許，在戊○○位於台中市○○區○○路一０五之七號住處前失竊之事實，已
      經被害人戊○○於偵查中指稱：「我和甲○○是朋友，機車是我的，我住台中
      縣潭子鄉時借過他車，後來我搬至台中中清路，他在八十九年五、六月間還我
      機車，後來又發現機車不見了‧‧‧我有借車給甲○○，我將車鑰匙交給他，
      後他有還我車，車子還給我後，又不見了，我才又去報遺失‧‧‧」等語詳實
      （偵查卷第七十二頁反面），並有車輛竊盜—車牌失竊個別查詢報表一份附卷
      可稽（偵查卷第二十一頁）。再者，被告甲○○於查獲時間、地點，為警查獲
      其持有失竊之ＯＫＡ—三九八號重機車之事實，則為被告自承屬實，並有代保
      管單一份在卷可按（偵查卷第二十二頁），機車鑰匙一把扣案可資佐證。佐以
      被告所辯：車是向戊○○借的云云，雖難信實，此如後述，然仍足認定被告係
      自戊○○住處前取得該部重機車。綜上，足認上開重機車係被告所竊無疑。
（二）被告甲○○雖辯稱略以：機車是八十八年間在台中向「雷蒙‧蔡」（即戊○○
      ）借的，而且我還沒有還給他云云，意指其並無竊車之行為，然此為戊○○所
      否認，已如前述。而依上開車輛失竊資料查詢報表所載，戊○○係於八十九年
      十月五日下午一時許，以機車失竊為由，向台中市警察局第五分局水湳派出所
      報案，則衡情，戊○○既然知悉機車在被告持有當中，自無無端向警方申報機
      車失竊之理；以此論之，自係以戊○○所述：在被告還車後發覺機車失竊，因
      而報案等語，較為合理。且由戊○○自八十八年間借車予被告時起，迄八十九
      年十月間報案機車失竊為止，中間長達十幾個月一節，對照被告於警訊中自承
      ：「借車後，即未再與戊○○聯絡」等語以觀（偵查卷第八頁反面），亦可認
      定戊○○突然報案機車失竊之舉動，並非與被告嗣後交惡，而有誣陷被告之意
      。不僅如此，證人即被告中壢市租屋處之房東丙○○於本院審理中證稱：「（
      問：該屋是否租給被告使用？）是，是在八十九年六月租給他的‧‧‧」等語
      （本院九十三年四月十四日訊問筆錄），與戊○○陳稱：被告在八十九年五、
      六月間還車等語，就時間而言大致相當；換言之，被告於八十九年六月間由台
      中遷來桃園，兩地來往不便，則戊○○因此向被告索回機車，與常情亦較相符
      。綜上，被告所辯既為戊○○所否認，且又與常情諸多不符，應係卸責之詞，
      不足採信。
（三）綜上，本件事證已臻明確，被告所辯應係卸責之詞，不足採信，其犯行已堪認
      定。
二、查被告甲○○行為後，刑法第四十一條第一項業於九十年一月四日修正，將原犯
    最重本刑為三年以下有期徒刑以下刑之罪，而受六月以下有期徒刑或拘役之宣告
    ，因身體、教育、職業或家庭之關係，執行顯有困難者，得以一元以上三元以下
    折算一日，易科罰金之規定，修正為「犯最重本刑為五年以下有期徒刑以下刑之
    罪，而受六個月以下有期徒刑或拘役之宣告，因身體、教育、職業、家庭之關係
    或其他正當事由，執行顯有困難者，得以一元以上三元以下折算一日，易科罰金
    」，並於九十年一月十日由總統公布施行，於同年一月十二日生效。經依新舊法
    比較結果，以新法對被告較為有利，應依刑法第二條第一項前段規定，適用修正
    後之法律。核被告甲○○所為，係犯刑法第三百二十條第一項之普通竊盜罪。爰
    審酌被告之前並無前科，有臺灣高等法院被告全國前案記錄表一份附卷可稽，素
    行尚稱良好，本件機車價值約為五千元，此經戊○○指明在卷（偵查卷第四十六
    頁反面），價值不高，且已歸還與戊○○，被告犯罪之動機、手段，及其事後雖
    未坦承竊盜犯行，惟態度尚屬良好等一切情狀，量處如主文所示之刑，並諭知易
    科罰金之折算標準，以示懲儆。扣案機車鑰匙係戊○○之物，此經被告陳明在卷
    （本院九十三年四月十四日筆錄），非被告所有，不予沒收。
三、不另為無罪諭知部分：
（一）公訴意旨另以：被告甲○○意圖為自己不法之所有，並基於竊盜犯意，先於八
      十九年十月中旬間某日，在桃園縣中壢市○○○路○段新遠東百貨公司附近，
      自路邊不詳車號之自小客車車內，竊取乙○○之黑色公事包一個（內含鑰匙二
      把、拆信刀一把、印章一顆、客戶名冊一本、存摺一本等物）；繼而於八十九
      年十一月二日下午六時許，在中壢市○○○街七十二號前，自停放該處之不詳
      車號輕機車腳踏板上，竊取丁○○之公事包一個（內含國華人壽公司登錄證一
      張、診斷證明書三份、保險目錄三疊、工作日誌一本、空中大學作業二張、三
      本月刊二十本、上大國小資料一份、教職員工團體保險資料一份等物）；再於
      不詳時間，在台中縣潭子鄉○○路○段一０二號前，於停放於該處之ＭＹＢ—
      五九九號重機車置物箱內，竊取李厚生之黑色皮包一個（內含保險卡一張、行
      車執照一張）。嗣於八十九年十一月十三日下午五時許，被告在桃園縣中壢市
      ○○街二十七巷五號前，欲騎乘ＯＫＡ—三九八號贓車離去之際，為警當場查
      獲，並循線在被告位於桃園縣中壢市○○街二十七巷五號二樓住處，查獲上開
      贓物，始悉上情。因認被告此部分所為，亦涉有刑法第三百二十條第一項之竊
      盜罪嫌。
（二）訊據被告甲○○固不否認於上開時間，為警在其中壢市○○街住處，查獲乙○○、丁○○及李厚生所有之失竊物品等事實不諱，惟否認有何竊盜犯行。辯稱
      ：這些東西都是一個跟我一起分租房間，在工作上認識的台灣人「阿布」留下
      來的，「阿布」住在台中，一個月會來桃園六、七天，書桌、衣櫃他都會用，
      我知道他有放東西及包包在抽屜裡面及衣櫃上面，不過我因為看不懂上面的中
      文字，不知道是什麼東西，「阿布」有說存摺是他的云云（本院九十三年四月
      十日筆錄）。
（三）經查，公訴意旨認被告甲○○涉犯上開竊盜罪嫌，無非係以被害人乙○○、丁○○、李厚生之指述，及警員查獲上開贓物之地點，係在被告私人房內，且被
      告所辯：上開贓物是室友「阿布」留下來的云云，並無可採等情，為其論據。
      然查：(1)細繹被害人乙○○、丁○○及李厚生三人於警訊及本院所述，均僅敘
      及其等之物品於何時何地失竊，並未能指認被告即係下手竊盜之人。而乙○○
      、丁○○失竊之時間，分別為八十九年十月中旬、十一月二日（偵查卷第二十
      三頁反面、第二十五頁反面），李厚生則無法記憶正確之失竊時間（本院九十
      三年四月十四日筆錄），以此對照被告係在八十九年十一月十三日為警查獲而
      言，中間均有數日間隔；亦即在被告住處所查獲之贓物，已無法排除有轉手之
      可能。準此，能否逕依被害人之指述，及渠等出具之贓物領據，即認定被告為
      行竊之人？實非無疑。(2)證人丙○○到庭證稱：「我是中壢市○○街二十七巷
      五號的屋主，有租給被告使用，月租是一位叫『黃先生』的人付的，他是被告
      的雇主，我沒有聽過或看過『阿布』這個人，也沒有聽被告提過」等語（本院
      九十三年四月十四日筆錄），佐以被告在偵查中未曾提及「阿布」其人，於本
      院審理時始突來此說，不無編造之嫌，然此僅足以證明被告所辯並不可採，仍
      無法據以認定被告行竊甚明。(3)況持有贓物之原因多端，或搶奪、或詐欺、或
      侵占遺失物，或收受、故買贓物，甚或係在不知情之情形下善意取得，均有可
      能，無法遽認為必與竊盜有關；而被告就查獲之物品來源交代不清，或有意避
      重就輕，或有意掩護他人，動機不一而足，亦難據此作何聯想。是故，縱然上
      開贓物確係自被告個人之房間內查扣，且其所辯亦不盡屬實，然仍難僅憑此二
      項事證，即認定所查獲之贓物，必為被告所竊。(4)綜上，依現有證據，尚難認
      定被告行竊扣案之贓物，且又查無其他積極證據，足認被告有何公訴人所指之
      此部分竊盜犯行。惟公訴人認被告此部分犯罪事實，與前揭論罪科刑部分之事
      實間，有連續犯裁判上一罪之關係，爰不另為無罪之諭知。
四、被告涉嫌收受上開贓物，因此部分犯罪事實未經起訴，非本院所得調查，應退由
    檢察官另為適法處分，併予敘明。
據上論斷，應依刑事訴訟法第二百九十九條第一項前段，刑法第二條第一項前段、第
三百二十條第一項、第四十一條第一項前段，罰金罰鍰提高標準條例第一條前段、第
二條，判決如主文。
本案經檢察官林秀敏到庭執行職務。
中        華        民        國    九十三    年    四    月    廿八    日
                                  臺灣桃園地方法院刑事第八庭
                                      審判長法  官     林恆吉
                                            法  官     劉秀君
                                            法  官     陳彥宏
右正本證明與原本無異
如不服本判決書應於送達後十日內向本院提出上訴狀
                                            書記官    翁其良
中        華        民        國    九十三    年    四    月    二十八  日
論罪法條：刑法第三百二十條第一項
中華民國刑法第三百二十條
(普通竊盜罪、竊佔罪)
意圖為自己或第三人不法之所有，而竊取他人之動產者，為竊盜罪，處五
年以下有期徒刑、拘役或五百元以下罰金。
意圖為自己或第三人不法之利益，而竊佔他人之不動產者，依前項之規定
處斷。
前二項之未遂犯罰之。
